【裁判字號】    99,訴,174
【裁判日期】    990506
【裁判案由】    損害賠償
【裁判全文】
臺灣桃園地方法院民事判決               99年度訴字第174號
原      告  甲○○
被      告  乙○○
上列當事人間請求損害賠償事件，原告於刑事訴訟程序提起附帶
民事訴訟（本院98年度附民字第278 號），並經刑事庭裁定移送
，本院於民國99年4 月20日辯論終結，判決如下：
    主  文
被告應給付原告新臺幣肆佰肆拾貳萬元，及自民國九十八年十二
月十八日起至清償日止，按週年利率百分之五計算之利息。
訴訟費用由被告負擔。
本判決於原告以新臺幣壹佰肆拾柒萬元供擔保後，得假執行。
    事  實  及  理  由
壹、程序部分：被告未於言詞辯論期日到場，核無民事訴訟法第
    386 條所列各款之情形，爰依原告聲請，由其一造辯論而為
    判決。
貳、實體部分：
一、原告起訴主張：被告擔任會首，分別於(一)民國92年10月25日
    ，在其位於桃園縣觀音鄉保障村草18號住處，成立互助會，
    每月會款為新臺幣（下同）20,000元、底標為1,200 元，會
    期自92年10月25日至95年10月25日止，含會首共37人，約定
    於每月25日開標，其中「許中（宗）貴」、「陳玉花」、「
    邱永明」並未參加上開互助會，竟虛構渠等參加該互助會而
    製作不實會簿，使其他人誤信而入會，被告嗣並冒用渠等名
    義，在標單上填寫上開人參與競標及投標，復於冒標後向活
    會會員告知渠等得標情形，致其他活會會員因而繳交會款。
    且伊係於95年9 月25日開標以底標得標，被告竟未將向死會
    會員收足之會款共700,000 元交予伊；又(二)於93年5 月5 日
    ，在上址成立互助會，每月會款為20,000元，底標為1,500
    元，會期自93年5 月5 日起至96年3 月5 日止，含會首共35
    人，約定於每月5 日開標，其中「邱永輝」、「邱永明」、
    「許來福」、「簡文吉」並未參加上開互助會，竟虛構渠等
    參加該互助會而製作不實會簿，使其他人誤信而入會，被告
    嗣並冒用渠等名義，在標單上填寫上開人參與競標及投標，
    致其他活會會員因而繳交會款；另(三)於95年1 月15日，在上
    址成立互助會，每月會款20,000元，底標為1,500 元，會期
    自95年1 月15日起至98年5 月15日止，含會首共41人，約定
    於每月15日開標，其中「邱永輝」、「邱永明」、「簡文吉
    」、「許清貴」並未參加上開互助會，竟虛構渠等參加該互
    助會而製作不實會簿，使其他人誤信而入會，被告嗣並冒用
    渠等名義，在標單上填寫上開人參與競標及投標，致其他活
    會會員因而繳交會款；復(四)於95年7 月25日，在上址成立互
    助會，每月會款20,000元，底標為1,500 元，會期自95年7
    月25日起至98年8 月25日止，含會首共38人，約定於每月15
    日開標，其中「邱永輝」、「邱永明」、「簡文吉」、「許
    中明」、「劉文輝」並未參加上開互助會，竟虛構渠等參加
    該互助會而製作不實會簿，使其他人誤信而入會，被告嗣並
    冒用渠等名義，在標單上填寫上開人參與競標及投標，致其
    他活會會員因而繳交會款；再(五)於95年8 月間某日，被告佯
    稱其豬寮占用他人土地急需資金買回土地為由，向伊借款10
    0 餘萬元，惟因被告先前尚有借款未還，加計此次借款後總
    計未還之欠款已達2,800,000 元，為取信於伊，遂開立同額
    支票3 紙（付款人為華南銀行觀音分行、票據號碼分別為VC
    0000000 、VC0000000 、VC0000000 ，票面金額分別為400,
    000 元、1,200,000 元、1,200,000 元）予伊，以為借款擔
    保。嗣被告於95年11月間即行逃匿，致伊就前述(一)會已繳納
    全數37會會款共740,000 元（計算式：20,000元×37＝740,
    000 元），而前述(二)、(三)、(四)會均不能繼續進行，共已分別
    繳納30會、10會、4 會會款各600,000 元（計算式：20,000
    元×30＝600,000 元）、200,000 元（計算式：20,000元×
    10＝200,000元）、80,000元（計算式：20,000元×4 ＝80,
    000元）而前述(五)另行借款之支票全數跳票，而致2,800,000
    元均無法獲償，伊始知受騙，而受有共4,420,000 元（計算
    式：700,000 元＋600,000 元＋200,000 元＋80,000元＋2,
    800,000 元＝4,420,000 元）之損害。爰依民法第184 條第
    1 項之規定提起本訴，請求判命被告應給付伊4,420,000 元
    ，及自起訴狀繕本送達翌日起至清償日止，按週年利率百分
    之5 計算之利息，並願供擔保准予宣告假執行。
二、被告未於言詞辯論期日到場，亦未提出書狀，作何聲明或陳
    述。
三、經查，原告主張被告分別冒用他人名義起會如前(一)、(二)、(三)
    、(四)之互助會，而詐取會款及以上開3 紙支票向伊詐取金斥
    之上開事實，業經原告請求引用刑事庭卷證，而經本院依職
    權調取本院98年度訴字第1057號被告偽造文書等之刑事全卷
    所附之合會會簿、支票3 紙為憑，並有證人即合會會員邱垂
    雄、陳添丁、鄭麗淑、陳雪鳳、郭忠義、王秀英、許明輝、
    莊榮華、邱垂碌、許揚州、許來春、簡李阿寶、郭基財、王
    阿宗、陳麗卿、林美玲、何阿全張媽益、何軟分別於警詢及
    偵查中指證歷歷，而被告對於原告主張之損實，經於相當時
    期受合法之通知，而於言詞辯論期日不到場，亦未提出準備
    書狀爭執，視同自認，而堪信為真實。又被告所涉刑責部分
    ，經刑事庭調查結果，亦認定被告有故意之犯罪，亦有上開
    判決書在卷可稽，則原告此部分主張之事實，可堪認為真實
    。
四、按因故意或過失不法侵害他人之權利者，負損害賠償責任，
    故意以背於善良風俗之方法加損害於他人者亦同，民法第18
    4 條第1 項定有明文。是被告以詐欺之方式向原告詐取財物
    ，自屬故意以背於善良風俗之方法加損害於他人，是原告請
    求被告賠償已繳付之會款及借款，自屬可採。從而，原告依
    侵權行為之法律關係，請求被告給付原告4,420,000 元及自
    起訴狀繕本送達翌日，即98年12月18日起至清償日止之法定
    遲延利息，為有理由，應予准許。又原告陳明願供擔保聲請
    宣告假執行，核無不合，爰酌定相當之擔保金，予以准許。
據上論結，本件原告之訴有理由，依民事訴訟法第385 條第1 項
、第78條、第390條，判決如主文。
中    華    民    國    99    年    5     月    6     日
                        民事第三庭  法  官  陳筱蓉
上為正本係照原本作成
如對本判決上訴，須於判決送達後20日內向本院提出上訴狀
中    華    民    國    99    年    5     月    6     日
                                    書記官  蔡佩媛

司法院資訊處製作；財團法人民間司法改革基金會備份。
